臺灣新北地方法院刑事判決
111年度訴字第526號
公  訴  人  臺灣新北地方檢察署檢察官
被      告  呂宥驀






指定辯護人  鍾開榮律師（義務辯護）
上列被告因強盜案件，經檢察官提起公訴（111年度偵字第11347
、11349、11846號）及移送併辦（111年度偵字第26685號），本
院判決如下：
    主  文
甲○○犯結夥三人以上強盜罪，處有期徒刑肆年。扣案如附表編號
1所示之物沒收；未扣案之犯罪所得新臺幣壹仟元沒收，於全部
或一部不能沒收或不宜執行沒收時，追徵其價額。
　　事  實
一、甲○○與戊○○、丁○○（以上2人均已審結）共同意圖為自己不
    法之所有，基於結夥三人以上強盜之犯意聯絡，共謀以俗稱
    「仙人跳」之方法強取他人之財物，先由丁○○於民國111年2
    月17日20時許，以網路交友APP「探探」聯繫丙○○，並相約
    至新北市○○區○○○路00號7樓沃克商旅三重正義館（下稱正義
    館）從事性交易，丙○○遂於同日19時50分許，駕駛車輛到場
    並登記使用正義館之718號房間，丁○○隨後到場由丙○○陪同
    上樓進入該房間，嗣丁○○趁丙○○盥洗之際，暗中聯繫戊○○、
    甲○○上樓進入房間，戊○○向丙○○恫稱其係丁○○之配偶，並脅
    迫未穿著衣褲而僅以浴巾遮掩下體之丙○○下跪，甲○○並持手
    機拍攝丙○○及其國民身分證、健保卡等證件，戊○○並與甲○○
    共同徒手毆打丙○○之頭部、身體等處，致丙○○受有頭部外傷
    、臉部挫傷、雙眼結膜下出血、胸背多處挫傷、雙上肢多處
    挫傷、左腳第一趾擦傷、左膝擦傷等傷害，而抑壓丙○○之意
    思自由，使丙○○達於不能抗拒之程度，戊○○、甲○○、丁○○因
    此取走丙○○皮包內現金新臺幣（下同）9,000元，同時取走
    丙○○之行動電話（廠牌型號：iPhone12 promax）1支、車鑰
    匙及衣物，旋逃離現場。
二、案經丙○○訴由新北市政府警察局三重分局報請臺灣新北地方
    檢察署檢察官偵查起訴及移送併辦。
    理  由
一、關於證據能力之意見：
  ㈠按被告以外之人於審判外之言詞或書面陳述，除法律有規定
    者外，不得作為證據，刑事訴訟法第159條第1項固有明文。
    惟被告以外之人於審判外之陳述，經當事人於審判程序同意
    作為證據，法院審酌該言詞陳述或書面陳述作成時之情況，
    認為適當者，亦得為證據；當事人、代理人或辯護人於法院
    調查證據時，知有上開刑事訴訟法第159條第1項不得為證據
    之情形，而未於言詞辯論終結前聲明異議者，視為有前項之
    同意，刑事訴訟法第159條之5亦有明文。查本判決下列引用
    之被告以外之人於審判外之陳述，雖屬傳聞證據，惟因檢察
    官、被告甲○○（下稱被告）及辯護人於本院準備程序均不爭
    執其證據能力（見本院卷三第162-163頁），且於本院審判
    期日均陳明「同意有證據能力」（見本院卷三第212頁），
    迄言詞辯論終結時均未聲明異議，本院審酌各該證據作成之
    情況，並無非法取證或證明力明顯偏低之瑕疵，以之作為證
    據，應屬適當，依前揭法條規定，認均有證據能力。
  ㈡次按刑事訴訟法第159條至第159條之5有關傳聞法則之規定，
    乃對於被告以外之人於審判外之言詞或書面陳述之供述證據
    所為之規範；至非供述證據之書證、物證則無傳聞法則規定
    之適用，如該非供述證據非出於違法取得，並已依法踐行調
    查程序，即不能謂其無證據能力。查下列非供述證據，並無
    證據證明係出於違法取得之情形，復經本院依法踐行調查程
    序，自均有證據能力。
二、認定犯罪事實所憑之證據及認定之理由：
  ㈠上揭犯罪事實，業據被告於警詢、偵查、本院準備程序及審
    判期日均自白不諱（見111年度偵字第11347號卷〔下稱偵113
    47號卷〕第7-11、51-57頁、本院卷三第162-164、211-215頁
    ），核與共犯戊○○、丁○○於警詢、本院準備程序時供承之情
    節大致相符（見111年度偵字第11349號卷〔下稱偵11349號卷
    〕第11-13、34-36、338-341、350-353頁、本院卷一第172-1
    73、266-274、286-295頁），並經證人即被害人丙○○於警詢
    、偵查及本院審理時具結證述明確（見偵11349號卷第203-2
    08頁、111年度他字第1845號卷〔下稱他1845號卷〕11-14、73
    -77頁、本院卷二第105-109頁），且有新北市政府警察局三
    重分局偵查隊偵查報告、監視器錄影畫面擷圖、馬偕紀念醫
    院乙種診斷證明書、被告犯案前騎乘之車牌號碼000-000號
    重型機車之車輛詳細報表、如附表編號1所示物品之新北市
    政府警察局三重分局111年3月9日搜索扣押筆錄及扣押物品
    目錄表、如附表編號1所示被告犯案時所持手機內儲存其拍
    攝丙○○未著衣褲僅下半身披覆浴巾之下跪照片及丙○○之國民
    身分證、健保卡照片之畫面擷圖、如附表編號2、3所示物品
    之新北市政府警察局三重分局111年3月9日搜索扣押筆錄及
    扣押物品目錄表、丙○○受傷照片3張等附卷可稽（見他1845
    號卷5-9、19-25頁、偵11347號卷第19-35、49-53頁、偵113
    49號卷第221-223、231、235-239頁）。
  ㈡按刑法恐嚇取財罪與強盜罪之區別，以對於被害人施用強暴
    、脅迫等非法方法，所加之威嚇程度為標準。倘其程度足以
    抑壓被害人之意思自由，達到使不能抗拒之程度而取他人之
    物或使其交付者，即屬強盜罪，縱令被害人實際並無抗拒行
    為，仍於強盜罪之成立，不生影響；必須被害人交付財物與
    否，尚有相當之意思自由，於一般社會通念上猶未至不能抗
    拒之程度，不過因此懷有恐懼之心，始屬恐嚇取財罪（最高
    法院101年度台上字第4522號、30年上字第3023號判決參照
    ）。又強盜罪之強暴、脅迫，祇須抑壓被害人之抗拒或使被
    害人身體上、精神上，處於不能抗拒之狀態為已足，其暴力
    縱未與被害人身體接觸，仍不能不謂有強暴、脅迫行為（最
    高法院22年上字第317號判決參照）。查證人丙○○於本院審
    理時具結證稱：111年2月13日晚上8時40分，我前往三重的
    沃克商旅，因為我聊天認識丁○○，約見面要從事性行為，我
    跟丁○○約在沃克商旅的門口見面後一起進入房間，進入房間
    後我先進去洗澡，後來換她去洗澡，她洗完沒多久就有人按
    門鈴，丁○○就去開門，戊○○、甲○○就衝進來脅迫我跪下，有
    1 個男的說他是丁○○的老公，我說丁○○並沒有跟我說她有老
    公，因為當時我身上沒有穿衣服只有圍著一條毛巾，我跪下
    以後，他們就開始去翻我的褲子和皮包，然後把我的手機搶
    走，開始問我的身分，還肉搜我的FB、問我的姓名跟住址，
    接著脅迫我說事情要怎麼解決，我說我沒有辦法，我也沒有
    跟丁○○從事任何性行為，講一講戊○○、甲○○就直接毆打我，
    他們2 個一起毆打我，打我的臉及全身上下，我被他們2個
    人連續毆打10到20分鐘左右，打到全身見血，我就衝出去喊
    救命，我當時沒有能力可以反抗；我皮包裡面的錢都被搶走
    ，大概9,000多元，還有我的車鑰匙、手機IPHONE 12 PROMA
    X、衣服都被他們拿走；我報警後，警察就帶我去驗傷了；
    我被扭打的過程中，沒有還手，只是阻擋而已，我當時不能
    抵抗等語（見本院卷二第105-109頁），且被告於偵查中坦
    承：我們跟丙○○談不攏條件後，就毆打丙○○，要離開時戊○○
    就拿走丙○○的手機跟衣物；丙○○想要穿衣服，但戊○○不讓他
    穿，並叫他跪著等情不諱（見偵11347號卷第55頁）。佐以
    扣案如附表編號1所示被告犯案時所持手機內儲存其拍攝丙○○未著衣褲僅下半身披覆浴巾之下跪照片（見偵11347號卷第
    29頁），及丙○○因遭被告與戊○○共同毆打而受有頭部外傷、
    臉部挫傷、雙眼結膜下出血、胸背多處挫傷、雙上肢多處挫
    傷、左腳第一趾擦傷、左膝擦傷等傷害，有馬偕紀念醫院乙
    種診斷證明書1紙附卷可稽（見他1845號卷第23頁），再觀
    諸卷附丙○○所受傷勢照片3張（見偵11349號卷第235-239頁
    ），丙○○遭被告與戊○○共同毆打後鼻青臉腫、上半身傷痕累
    累，顯見被告與戊○○共同毆打丙○○時下手力道甚重、手段兇
    狠，依一般社會通念，足認被告與戊○○對丙○○所施上開強暴
    、脅迫行為，已抑壓丙○○之意思自由，使丙○○達於不能抗拒
    之程度，且被告與戊○○等人取得丙○○之財物，與其2人對丙○○所施強暴、脅迫行為間具有直接因果關係。
  ㈢綜上所述，被告之任意性自白與事實相符；本案事證明確，
    被告之犯行洵堪認定，應依法論科。
三、論罪之法律適用及量刑之審酌情形：
  ㈠刑法強盜罪，原以強暴、脅迫為其構成要件，故於實行強盜
    行為過程中，如因而致被害人受有普通傷害，或有恐嚇、強
    制、妨害被害人行動自由之情形，均屬施強暴、脅迫之當然
    結果，應包括於強盜行為以內，不另成立恐嚇、傷害、強制
    、妨害自由等罪（最高法院22年上字第2064號、24年上字第
    4407號、65年台上字第1212號、86年度台上字第3835號判決
    參照）。
  ㈡核被告所為，係犯刑法第330條第1項、第321條第1項第4款之
    結夥三人以上強盜罪。被告與戊○○、丁○○間，有犯意聯絡及
    行為分擔，均為共同正犯。被告於實行強盜過程中，對被害
    人丙○○施以傷害、恐嚇、強制等行為，依上開說明，屬施強
    暴、脅迫之當然結果，均不另論罪。
  ㈢臺灣新北地方檢察署111年度偵字第26685號移送併辦之犯罪
    事實，與本件檢察官起訴被告之犯罪事實完全相同，為同一
    案件，併此敘明。
  ㈣查被告曾因施用毒品案件經本院以105年度軍簡字第11號判決
    處有期徒刑5月確定，於106年10月17日執行完畢；又因施用
    毒品、妨害兵役等案件分別經本院判處罪刑確定，嗣經本院
    以107年度聲字第1469號裁定應執行有期徒刑1年8月確定（
    下稱甲案），復因施用毒品案件經本院以107年度簡字第181
    9號判決處有期徒刑5月確定（下稱乙案），上開甲乙案之刑
    期經接續執行，於108年12月6日假釋出監，於109年1月18日
    假釋期滿未經撤銷，視為已執行完畢，有臺灣高等法院被告
    前案紀錄表附卷可考。是被告係於有期徒刑執行完畢後，5
    年內故意再犯本件法定刑含有期徒刑之罪，為累犯。惟其已
    執行完畢之前案，均與本件強盜犯行之犯罪類型及保護法益
    迥然不同，罪質有異，且起訴書均未論及被告構成累犯之事
    實及應加重其刑之理由，於量刑辯論時亦均未主張並具體指
    出其證明方法（見本院卷三第214-215頁），是本院依司法
    院釋字第775號解釋及最高法院刑事大法庭110年度台上大字
    第5660號裁定意旨，認被告尚無依刑法第47條第1項累犯規
    定加重其刑之必要。惟其前科紀錄，本院列為量刑審酌之事
    項。
　㈤刑法第330條第1項加重強盜罪之法定刑為7 年以上有期徒刑
    ，然同為加重強盜之人，其原因動機不一，犯罪情節未必盡
    同，或有於強盜過程手段兇狠殘苛，對被害人傷害至鉅者，
    但亦有強盜過程尚非至殘，或未對被害人有所人身傷害而僅
    止於侵害財產法益者，其強盜行為所造成危害社會之程度自
    屬有異，法律科處此類犯罪，所設之法定最低本刑卻同為「
    7 年以上有期徒刑」，不可謂不重，倘依其情狀處以相當之
    有期徒刑，即足以懲儆，並可達防衛社會之目的者，自非不
    可依客觀之犯行與主觀之惡性二者加以考量其情狀，是否有
    可憫恕之處，適用刑法第59條之規定酌量減輕其刑，期使個
    案裁判之量刑，能斟酌至當，符合比例原則。查被告之上開
    所為，固值非難，惟本案係由戊○○與丁○○共同謀劃，並由戊○○主導，被告係經由戊○○聯絡而配合犯案乙節，業據共犯戊○○、丁○○供明在卷（見偵11349號卷第12、13、35、36頁、
    本院卷二第120頁），復衡酌被告犯案時並未攜帶任何兇器
    ，且其因本案犯行僅分得1,000元之犯罪所得（詳如下述）
    ，並於警詢、偵查及本院審理時始終坦承犯行、深表悔意，
    本院依被告之犯罪動機、情節及智識程度等情狀，認對被告
    處以所犯加重強盜罪之最低度法定刑即有期徒刑7年，尚嫌
    過重，猶有情輕法重足堪憫恕之情，爰依刑法第59條之規定
    ，酌減其刑。
  ㈥爰以行為人之責任為基礎，審酌被告因戊○○與丁○○計劃以「
    仙人跳」之方式強盜取財，受邀參與本案對被害人丙○○實行
    之強盜行為，使被害人丙○○遭受前述強暴、脅迫手段而身心
    受創，被害人因此分別受有前述之財產損害，兼衡被告之犯
    罪動機、目的、犯罪分工之情形，及被告曾因施用毒品案件
    經本院以105年度軍簡字第11號判決處有期徒刑5月確定，於
    106年10月17日執行完畢，又因施用毒品、妨害兵役等案件
    分別經本院判處罪刑確定，嗣經本院以107年度聲字第1469
    號裁定應執行有期徒刑1年8月確定（下稱甲案），復因施用
    毒品案件經本院以107年度簡字第1819號判決處有期徒刑5月
    確定（下稱乙案），上開甲乙案之刑期經接續執行，於108
    年12月6日假釋出監，於109年2月16日假釋期滿未經撤銷，
    視為已執行完畢，有臺灣高等法院被告前案紀錄表附卷可考
    ，素行不良，及被告自陳其係高職肄業、入監前從事木工業
    、家庭經濟狀況勉持（見本院卷三第214頁），暨被告犯後
    坦承犯行，態度良好，惟未能與被害人丙○○達成和解並賠償
    損害等一切情狀，量處如主文所示之刑。
四、沒收：
  ㈠按供犯罪所用、犯罪預備之物或犯罪所生之物，屬於犯罪行
    為人者，得沒收之；其沒收，於全部或一部不能沒收或不宜
    執行沒收時，追徵其價額；刑法第38條第2項前段、第4項分
    別定有明文。又共同正犯供犯罪或預備犯罪所用之物，於犯
    罪成立後應如何沒收，仍須以各行為人對工具物有無所有權
    或共同處分權為基礎，並非因共同正犯責任共同，即應對各
    共同正犯重複諭知沒收。故除有其他特別規定者外，犯罪工
    具物必須屬於被告所有，或被告有事實上之處分權時，始得
    在該被告罪刑項下諭知沒收；至於非所有權人，又無共同處
    分權之共同正犯，自無庸在其罪刑項下諭知沒收（參考最高
    法院107年度台上字第1109號判決意旨）。查扣案如附表編
    號1所示之物，係被告所有、供犯罪所用之物，業據被告供
    明在卷（見本院卷三第211-212頁），且宣告沒收並無刑法
    第38條之2第2項規定「有過苛之虞、欠缺刑法上之重要性、
    犯罪所得價值低微，或為維持受宣告人生活條件之必要者，
    得不宣告或酌減之」之情事，爰依刑法第38條第2項前段規
    定宣告沒收。至於附表編號2、3所示之物，分別係被告戊○○
    、丁○○所有之物，業據戊○○、丁○○供明在卷（見本院卷二第
    236-237頁），被告並無所有權或事實上之處分權，依上開
    說明，自無庸在被告之罪刑項下宣告沒收。
  ㈡次按犯罪所得，屬於犯罪行為人者，沒收之；其沒收，於全
    部或一部不能沒收或不宜執行沒收時，追徵其價額；刑法第
    38條之1第1項前段、第3項分別定有明文。又共同犯罪所得
    之物之沒收或追徵其價額，應就各共同正犯實際分得之數為
    之，亦即依各共同正犯實際犯罪所得分別宣告沒收，始符個
    人責任原則及罪責相當原則，至於共同正犯各人有無犯罪所
    得，或其犯罪所得之多寡，應由法院綜合卷證資料及調查所
    得認定之。若共同正犯成員對不法所得並無處分權限，自不
    予諭知沒收。查被告甲○○於警詢、偵查及本院審理時供稱：
    我拿走現金6,000元給戊○○，戊○○給我1,000元等語（見偵11
    347號卷第9-10、55-57頁、本院卷三第212頁），核與共犯
    戊○○於本院審理時供稱：甲○○說他拿走現金6,000元，並把6
    ,000元給我，我就從6,000元裡面，拿1,000元給甲○○等情相
    符（見本院卷二第237-238頁），查無其他證據證明被告除
    取得1,000元之報酬外，另有其他犯罪所得，堪認被告之本
    案犯罪所得現金部分應為1,000元，此現金並未扣案，復核
    此部分之沒收及追徵，並無刑法第38條之2第2項規定「有過
    苛之虞、欠缺刑法上之重要性、犯罪所得價值低微，或為維
    持受宣告人生活條件之必要者，得不宣告或酌減之」之情事
    ，爰依刑法第38條之1第1項前段、第3項規定宣告沒收，於
    全部或一部不能沒收或不宜執行沒收時，追徵其價額。至於
    被害人丙○○遭強盜取走之上開iPhone12 promax手機1支，嗣
    警方已尋回並歸還丙○○，業據丙○○於本院陳明在卷（見本院
    卷二第109頁），依刑法第38條之1第5項規定，不予宣告沒
    收。而丙○○遭強盜取走之車鑰匙及衣物等物，被告供稱戊○○
    取走後隨便找地方丟掉了等語（見偵11347號卷第9頁），核
    與戊○○供稱其於逃逸時丟棄在上開商旅樓下垃圾筒或洗衣籃
    內等情相符（見本院卷二第125頁），本院考量該車鑰匙及
    衣物等物均價值低微，依刑法第38條之2第2項規定不予宣告
    沒收。
　㈢扣案如附表編號3所示之現金14,000元，共犯丁○○陳稱均係其
    從事販賣情趣娃娃、做網拍工作及與其母親在菜市場工作之
    收入，與本案之犯罪行為無關等語（見偵 11349號卷第341
    頁、本院卷二第237頁），戊○○亦供稱：扣案之14,000元係
    丁○○之工作收入等情（見本院卷二第237頁），查無證據足
    認如附表編號3所示之物係被告與戊○○、丁○○因犯本案之犯
    罪所得，自不得宣告沒收。
據上論斷，應依刑事訴訟法第299條第1項前段，判決如主文。
本案由檢察官乙○○提起公訴，檢察官林亭妤到庭執行職務。
中　　華　　民　　國　　111 　年　　10　　月　　19　　日
                刑事第六庭審判長法  官  樊季康
                                法　官  楊展庚
                                法　官  林琮欽
上列正本證明與原本無異。
如不服本判決，應於判決送達後20日內敘明上訴理由，向本院提
出上訴狀 (應附繕本) ，上訴於臺灣高等法院。其未敘述上訴理
由者，應於上訴期間屆滿後20日內向本院補提理由書「切勿逕送
上級法院」。
                                書記官　黃莉涵
中　　華　　民　　國　　111 　年　　10　　月　　25　　日
附錄：本案論罪科刑法條全文
中華民國刑法第330條
犯強盜罪而有第321條第1項各款情形之一者，處7年以上有期徒
刑。
前項之未遂犯罰之。

中華民國刑法第321條
犯前條第1項、第2項之罪而有下列情形之一者，處6月以上5年以
下有期徒刑，得併科50萬元以下罰金：
一、侵入住宅或有人居住之建築物、船艦或隱匿其內而犯之。
二、毀越門窗、牆垣或其他安全設備而犯之。
三、攜帶兇器而犯之。
四、結夥三人以上而犯之。
五、乘火災、水災或其他災害之際而犯之。
六、在車站、港埠、航空站或其他供水、陸、空公眾運輸之舟、
    車、航空機內而犯之。
前項之未遂犯罰之。
附表：
編號 扣案物品之種類及數量 備註 1 手機(型號Galaxy A60；IMEI:000000000000000） 被告所有、供犯罪所用之物。 2 蘋果牌手機1支 共犯戊○○所有、供犯罪所用之物。 3 三星牌手機1支𧃞 共犯丁○○所有、供犯罪所用之物。 4 現金新臺幣1萬4千元 與本案無關。